【裁判字號】    99,聲再,180
【裁判日期】    990510
【裁判案由】    證券交易法等
【裁判全文】
臺灣高等法院刑事裁定                 99年度聲再字第180號
再審聲請人
即受判決人  甲○○
送達代收人  郭登富律師
上列聲請人因違反證券交易法案件，對於本院95年度金上重訴字
第4號，中華民國98年2月25日第二審確定判決（原審臺灣士林地
方法院93年度金重訴字第3號，起訴案號：臺灣士林地方法院檢
察署93年度偵字第5695號），聲請再審，本院裁定如下：
    主  文
再審之聲請駁回。
    理  由
一、聲請意旨略以：聲請人前因違反證券交易法案件，經本院95
    年度金上重訴字第4號，判處有期徒刑2年6月確定，惟因聲
    請人發現確實之新證據，爰依刑事訴訟法第420條第1項第6
    款聲請再審：(一)查本件同案被告石招淑自本案發生後，即
    一直潛逃而遭檢方通緝，頃近經警方逮捕而羈押於臺灣臺北
    看守所內。石招淑於民國80年間進入博達公司，擔任進出口
    部主管之職務直至93年1月9日止，有關循環交易之流程，均
    係由石招淑負責處理，惟在石招淑離職之後，即93年1月lO
    日至93年3月中旬，此段期間有關進出口部之處理究為何人
    負責，則係本案爭點所在，自有傳喚證人石招淑之必要。(
    二)證人石招淑在93 年1月9日離職後，於93年1月10日之傳
    真文件(附件2)，因原審誤認係聲請人所為，故依此對聲請
    人為不利之認定，然據傳真文件其上之匯款記載時間，及證
    人張芬芬之證述，可知該傳真文件，應是石招淑在交接日時
    ，逕以被告之名義傳出，有關匯款授權指示係由石招淑移交
    一制式例稿來處理，與聲請人無涉，關於博達公司與KINGDO
    M等海外公司交易之金流、物流與帳款，聲請人既未指示，
    更未參與。(三)石招淑在93年1月9日離職，而依附件2之文
    件所載之傳真時間，可知上開文件應係於93年1月10日中午
    12時36分傳入交通銀行，聲請人當日因參加教育訓練到公司
    ，故在中午12時以前已離開辦公室，故聲請人根本未與石招
    淑辦理交接之事，此份傳真文件亦不可能是聲請人所製作、
    傳真。(四)又由附件3傳真文件之回傳時間，可看出該文件
    傳真日期應為92年12月10日，附件2及附件3傳真文件上有「
    From石S.」「TO葉協理」、「TO葉小姐」等文字，係因93年
    2月間賴哲賢要求聲請人聯絡王素雲將匯款資料傳回，其上
    文字所載之收文人係石招淑，而非聲請人，至依文件所記載
    回傳之時間，係93年2月間回傳，可見此附件2及附件3之傳
    真文件均與聲請人無關。(五)又證人邱文智既為該傳真文件
    指定匯款受款人海外公司FARSTREAM、FANSSONLAKE、MOORLA
    ND之負責人，其說詞已難採信，是其所謂聲請人有與石招淑
    及賴哲賢辦理交接乙事，明顯不實。故本案有諸多待釐清之
    不法事證，仍應開庭審理方能有所釐清，爰依刑事訴訟法第
    420條第1項第6款規定，請求本院開始再審程序，以明真相
    云云。
二、按因發見確實之新證據，足認受有罪判決之人應受無罪之判
    決者得聲請再審，固為刑事訴訟法第420條第1項第6款所明
    定。惟(一)前所謂「發見新證據」者，係指該證據當時已經
    存在，為法院及當事人所不及知，不及調查斟酌，至其後始
    行發見，且就證據本身形式上觀察，固不以絕對不須經過調
    查程序為條件，但必須顯然可認為足以動搖原有罪確定判決
    ，而為受判決人無罪、免訴、免刑或輕於原判決所認罪名之
    判決者為限。此受理聲請再審之最後事實審法院，應就聲請
    再審理由之所謂「新證據」，是否具備事實審判決前已經存
    在，為法院、當事人所不知，事後方行發見之「嶄新性」，
    及顯然可認足以動搖原有罪確定判決，應為無罪、免訴、免
    刑或輕於原判決罪名之「顯然性」二要件，加以審查，為判
    斷應否准予開始再審之準據（最高法院85年度台抗字第308
    號判決意旨參照）。(二)次查，此所謂「確實之新證據」者
    ，係指其證據之本身在客觀上可認為真實，勿須經過調查，
    即足以動搖原判決，使受刑人得受有利之裁判者而言，若在
    客觀上就其之真實性為如何，尚欠明瞭，非經相當之調查，
    不能辨其真偽，即與確實新證據之「確實」含義不符，自難
    據為聲請再審之理由（最高法院70年度台抗字第161號判決
    意旨參照）。(三)又若判決前已經當事人提出或聲請調查之
    證據，經原法院捨棄不採者，即非該條款所謂發見之新證據
    ，不得據為聲請再審之原因（最高法院77年度台上字第55號
    、78年度台抗字第145號判決意旨參照）。綜上所述，刑事
    訴訟法第420條第1項第6款所謂「發見新證據」者，係指該
    證據當於事實審法院判決前已經存在，為法院及當事人所不
    知及調查斟酌，而於判決事後始經發見者而言，該證據之成
    立並非在判決確定之後始成立，且該證據必須毋須經調查程
    序，並顯然可認為確實足以動搖原確定判決，而為受判決人
    有利之判決者為限。
三、經查：
  (一)關於本案被告即聲請人甲○○所犯修正前證券交易法第17
      1條第2款之不合營業常規致生不利益罪，業據原確定判決
      於判決理由內詳予敘明所依憑之證據及認定之理由，並以
      聲請人所辯各節係屬事後卸責之詞，不足採信，亦於判決
      理由內詳加敘明，並一一予以指駁在卷。
  (二)茲被告即聲請人甲○○聲請本件再審，其所據以提出再審
      之證據為附件2即2004年1月10日傳真文影本、附件3即200
      3年12月10日傳真文影本，然上開證物均係法院、當事人
      於本案判決確定前已知悉，均係存在於原案卷內，非判決
      後所發現，不及調查斟酌，或審判時未經注意，是上開證
      據並不具「嶄新性」，自非刑事訴訟法第420條第1項第6
      款所規定之確實之新證據。又聲請人聲請傳喚證人石招淑
      ，係就93年1月lO日至同年3月中旬，此段期間有關進出口
      部之處理究為何人負責乙情加以調查，按石招淑既於93年
      1月9日離職，則要石招淑證明其離職後至同年3月中旬有
      關進出口部之處理究為何人負責，實有疑問？是聲請人上
      開主張，顯然即非不經調查程序，依形式上觀察，即可認
      為確實足以動搖原確定判決，而為受判決人有利判決之證
      據，是前揭證據亦非上開條款所規定之「確實之新證據」
      。另聲請人以證人邱文智為上開傳真文件所指定受款人之
      海外公司之負責人，其證言自不足採信云云，惟證據之調
      查，係屬法院之職權，而法院就調查證據之結果，本於自
      由心證之原則，而為斟酌取捨，是證據之證明力如何，係
      屬法院之職權範圍，原確定判決既已就聲請人相關涉案之
      證據，予以審酌認定，並於理由內就聲請人上開所辯詳予
      敘明何以不採之論據，已足認定被告確涉有修正前證券交
      易法第171條第2款之罪責，況其證據之取捨並無違反論理
      或經驗法則，即難認其所為之論斷係屬違法，是聲請人以
      此指摘原判決，並據為再審之理由，自有不符。從而，聲
      請人聲請本件再審所提出之上開證據並非刑事訴訟法第
      420條第1項第6款之確實之新證據，其聲請本件再審並無
      再審之理由，應予駁回。
四、據上論斷，應依刑事訴訟法第434條第1項，裁定如主文。
中    華    民    國    99    年    5     月    10    日
                  刑事第八庭審判長法  官  張傳栗
                                  法  官  蔡光治
                                  法  官  劉嶽承
以上正本證明與原本無異。
如不服本裁定，應於收受送達後五日內向本院提出抗告狀。
                                  書記官  何仁崴
中    華    民    國    99    年    5     月    10    日

司法院資訊處製作；財團法人民間司法改革基金會備份。
